臺灣板橋地方法院刑事判決　　　　　　 100年度訴字第1085號
公　訴　人　臺灣板橋地方法院檢察署檢察官
被　　　告　簡銘辰
上列被告因搶奪等案件，經檢察官提起公訴（100 年度偵字第72
76號、第7277號、第7547號），以及追加起訴（100 年度偵字第
8845號），因被告於本院準備程序中就被訴事實為有罪陳述，經
本院合議庭裁定適用簡式審判程序，判決如下：
    主  文
簡銘辰犯如附表編號一至五所犯罪名及宣告刑欄所示之罪，共伍
罪，各處如附表編號一至五所犯罪名及宣告刑欄所示之刑。應執
行有期徒刑參年參月。
    事  實
一、簡銘辰於民國94年間因犯搶奪案件，經本院以94年度訴字第
    1427號刑事判決判處有期徒刑1 年2 月確定，入監執行後於
    95年8 月12日縮短刑期執行完畢出監；於95年間因犯竊盜、
    搶奪案件，經本院以95年度訴字第3594號刑事判決判處竊盜
    部分有期徒刑4 月，搶奪部分有期徒刑1 年6 月，並定應執
    行刑為1 年8 月確定，另於96年間因犯施用毒品案件，經本
    院以96年度訴字第251 號刑事判決判處有期徒刑7 月確定，
    前述竊盜、搶奪、施用毒品罪刑經本院以96年度聲減字第19
    64號刑事裁定分別減刑為2 月、9 月及3 月又15日，並定應
    執行之刑為有期徒刑1 年1 月，入監執行後於96年12月15日
    執行完畢出監。詎其仍不知悔改，與真實姓名年籍不詳綽號
    「阿成」之成年男子，共同基於意圖為自己不法所有之犯意
    聯絡，分別於如附表編號一至五所示行為時地及犯罪方式，
    而為竊盜或搶奪行為，不法取得附表編號一至三所示尤高銘
    霜等人之財物，得手後離開現場。嗣經警據報分別調閱各該
    案發現場路口附近之監視錄影畫面，始循線查知上情。
二、案經新北市政府警察局三峽、土城分局移送臺灣板橋地方法
    院檢察署檢察官偵查起訴及追加起訴。
    理  由
一、程序事項：
    本件被告簡銘辰所犯竊盜及搶奪罪，均係死刑、無期徒刑、
    最輕本刑為3 年以上有期徒刑以外之罪，亦非高等法院管轄
    第一審案件，於準備程序進行中，被告先就被訴事實為有罪
    之陳述，經告知被告簡式審判程序之旨，並聽取檢察官及被
    告之意見後，本院合議庭裁定由受命法官進行簡式審判程序
    ，是本件之證據調查，依刑事訴訟法第273 條之2 規定，不
    受同法第159 條第1 項、第161 條之2 、第161 條之3 、第
    163 條之1 及第164 條至第170 條規定之限制，合先敘明。
二、認定犯罪事實所憑之證據及得心證之理由：
    訊據被告對於如附表編號一至五所示之犯行，於警詢、偵查
    及本院審理中均坦承不諱，核與證人王榮銘、尤高銘霜、王
    秋菊、陳柔諺、李依璇於警詢之證述情節大致相符，並有失
    車－唯讀案件基本資料1 份（被害人王榮銘所使用如附表編
    號一所示機車失竊之報案紀錄）、監視錄影畫面翻拍照片、
    被告丟棄搶得物品之處所照片、被告與綽號「阿成」之人共
    乘之車牌號碼989-CGA 機車外觀照片，以及被告著手如附表
    編號二至四犯行時所著衣物、安全帽照片共21張（上開證據
    資料參100 年度偵字第7547號卷第19至24頁）、新北市政府
    警察局車輛協尋電腦輸入單、車輛詳細資料報表各1 份、監
    視錄影畫面翻拍照片共10張（上開證據資料參100 年度偵字
    第7276號卷第9 至10頁、第13至16頁反面）、監視錄影畫面
    翻拍照片共6 張（參100 年度偵字第8845號卷第10至12頁）
    等件附卷可稽，被告上開不利於己之自白，與前述事證彰顯
    之事實相合，其自白應堪採信屬實。是被告如附表編號一至
    五所示竊盜、搶奪犯行均事證明確，自應依法論科。
三、論罪科刑：
  (一)按刑事法上之竊盜、搶奪罪，其犯罪構成要件，雖同具不法
    得財之意思。但搶奪罪係乘人不備，公然掠取他人之財物過
    程中不免施用暴行或用不法腕力，僅未達使人不能抗拒之程
    度，而竊盜罪則係乘人不知，將他人支配下之財物，移入自
    己實力支配（管領）下之謂（最高法院70年度台上字第4046
    號、74年度台上字第5011號、83年度台上字第3008號刑事判
    決意旨可資參照）。從而，行為人基於不法取財之犯意，於
    取得他人財物之過程中，如未施用暴行或不法腕力，而將他
    人財物置於自己實力支配之下，所為應屬竊盜，而非搶奪。
    查被告如附表編號二所示之犯行，係利用被害人尤高銘霜將
    咖啡色手提包置於身旁自小客車引擎蓋上，而轉身以鑰匙開
    啟住處大門之際，迅速出手拿取該咖啡色皮包，並坐上綽號
    「阿成」騎乘並接應之機車，進而離開現場等情，業據證人
    尤高銘霜於警詢中證述明確（參100 年度偵字第8845號卷第
    4 頁），而由證人尤高銘霜證述情節可知，被告出手拿取其
    咖啡色皮包之手法，並無對其施加暴力或不法腕力，依上開
    說明，應就被告此部分犯行評價為竊盜行為，始稱允當。追
    加起訴書認此部分涉及搶奪罪嫌，應有誤會，且此部分之基
    本社會事實相同，應予變更起訴法條，以資適法。
  (二)核被告所為，關於附表編號一至二部分，均係犯刑法第320
    條第1 項之竊盜罪；關於附表編號三部分，係犯刑法第325
    條第1 項之搶奪罪；關於附表編號四至五部分，皆係犯刑法
    第325 條第3 項、第1 項之搶奪未遂罪。被告已著手於附表
    編號四至五之犯行而不遂，同屬未遂犯，依刑法第25條第2
    項之規定，各得依既遂犯之刑減輕之。被告如附表一至五所
    示犯行，與綽號「阿成」之成年男子，均有犯意之聯絡及行
    為之分擔，應各以所犯之罪之共同正犯論處。而被告有前述
    刑事前案科刑及執行紀錄之情，有臺灣高等法院被告前案紀
    錄表1 份在卷可按，其前受有期徒刑執行完畢，於5 年以內
    故意再犯最重本刑為有期徒刑以上之刑之罪，皆為累犯，各
    應依刑法第47條第1 項規定，加重其刑。被告所為附表編號
    四至五之犯行具備加重、減輕其刑事由，各依法先加後減之
    。
  (三)審酌被告本件以前已有毒品、竊盜、搶奪等刑事前案紀錄，
    素行欠佳，其對於不得非法侵害他人財產，歷經法院判刑及
    入監執行，應甚清楚明白，且其仍值青壯之齡，手腳健全，
    不思付出自身技藝或勞力賺取生活所需，反以竊盜、搶奪之
    不法手段獲得他人財物供己花用，嚴重侵害他人財產，並危
    害社會治安至鉅，所為甚為不該，又其前以相同手段竊盜、
    搶奪他人財物經判刑確定並已執行完畢（參本院95年度訴字
    第3594號刑事判決），猶再犯本案，顯見其未因刑之執行而
    知警惕，再考量被告之犯罪動機、目的、手段，業於警詢、
    偵查及本院審理時均坦承犯罪等一切情狀，量處如主文所示
    之刑，並定應執行之刑，以資處罰。
  (四)至於扣案之紅色安全帽1 頂、白色上衣1 件、深色長褲1 條
    ，被告雖供稱皆係其所有之物，且係其為本件竊盜、搶奪犯
    行時所穿戴之物品，然否認係為本件竊盜、搶奪犯行才穿戴
    上開物品等語（參本院100 年度訴字第1085號卷第49頁），
    而對照被告穿戴上開物品為本件犯行之過程，並無刻意為遮
    掩面目、車牌等外部識別特徵以掩飾真實身份、車籍之舉動
    ，此觀前述監視錄影翻拍照片即明（被告係於附表編號一所
    示竊盜犯行後，自行褪去原穿著之深色長袖外套，而僅穿著
    白色長袖上衣及深色長褲，並始終配戴紅色半罩式安全帽）
    ，尚難僅以被告為本件犯行時穿戴上開物品，遽認上開扣案
    物品均為被告犯罪所用之物，而認有宣告沒收之必要，又上
    開物品經核亦非違禁物或須義務沒收之物，爰不予宣告沒收
    ，附為說明。
據上論斷，依刑事訴訟法第273 條之1 第1 項、第284 條之1 、
第299 條第1 項前段、第300 條，刑法第320 條第1 項、第325
條第1 項、第3 項、第28條、第25條第2 項、第47條第1 項、第
51條第5 款，刑法施行法第1條之1，判決如主文。
本案經檢察官洪松標到庭執行職務
中    華    民    國   100    年    9     月    2     日
                  刑事第二十一庭  法  官  李俊彥
以上正本證明與原本無異。
如不服本判決應於收受送達後10日內向本院提出上訴書狀，並應
敘述具體理由；其未敘述上訴理由者，應於上訴期間屆滿後20日
內向本院補提理由書（均須按他造當事人之人數附繕本）「切勿
逕送上級法院」
                                  書記官  林文達
中    華    民    國   100    年    9     月    2     日
附錄本案論罪科刑法條全文：
刑法第320條
意圖為自己或第三人不法之所有，而竊取他人之動產者，為竊盜
罪，處5  年以下有期徒刑、拘役或 5 百元以下罰金。
意圖為自己或第三人不法之利益，而竊佔他人之不動產者，依前
項之規定處斷。
前二項之未遂犯罰之。
刑法第325條
意圖為自己或第三人不法之所有，而搶奪他人之動產者，處 6
月以上 5 年以下有期徒刑。
因而致人於死者，處無期徒刑或 7 年以上有期徒刑，致重傷者
，處 3 年以上 10 年以下有期徒刑。
第 1 項之未遂犯罰之。
附表：
┌──┬────┬────────┬───────┬─────────┐
│編號│行為時地│  犯 罪 方 式   │  所 得 財 物 │ 所犯罪名及宣告刑 │
├──┼────┼────────┼───────┼─────────┤
│一  │100 年2 │由綽號「阿成」之│王易涵所有之車│簡銘辰共同竊盜，累│
│    │月17日14│成年男子騎乘車牌│牌號碼LE2-908 │犯，處有期徒刑陸月│
│    │時許在新│號碼989-CGA 號機│號機車（價值約│。                │
│    │北市板橋│車搭載被告至左列│新台幣【下同】│                  │
│    │區○○路│處所，再由被告以│1 萬元），由王│                  │
│    │2 段131 │自備之機車鑰匙（│易涵之父王榮銘│                  │
│    │巷口溪北│未扣案）竊取停放│使用中。      │                  │
│    │公園旁。│左列處所之機車得│              │                  │
│    │        │手。            │              │                  │
├──┼────┼────────┼───────┼─────────┤
│二  │100 年2 │由綽號「阿成」之│尤高銘霜所有之│簡銘辰共同竊盜，累│
│    │月17日16│成年男子騎乘與被│咖啡色手提包1 │犯，處有期徒刑伍月│
│    │時15分許│告共同竊得之車牌│個，內有現金約│。                │
│    │（追加起│號碼LE2-908 號機│1,100 元、永豐│                  │
│    │訴書誤載│車搭載被告至左列│銀行提款卡1 張│                  │
│    │為15時許│處所，再由被告下│、ANYCALL 牌行│                  │
│    │）在新北│車步行並接近尤高│動電話1 支（含│                  │
│    │市鶯歌區│銘霜，趁尤高銘霜│0000000000號門│                  │
│    │鶯桃路33│將咖啡色手提包放│號晶片1 枚）、│                  │
│    │巷3 號前│置身旁自小客車引│黑色皮夾1 個，│                  │
│    │。      │擎蓋上，而轉身持│總計損失約4,50│                  │
│    │        │住家鑰匙開啟大門│0 元。        │                  │
│    │        │之際，徒手竊取該│              │                  │
│    │        │咖啡色手提包，隨│              │                  │
│    │        │即坐上綽號「阿成│              │                  │
│    │        │」之人所騎機車，│              │                  │
│    │        │一同離開現場，竊│              │                  │
│    │        │取得手。        │              │                  │
├──┼────┼────────┼───────┼─────────┤
│三  │100 年2 │由綽號「阿成」之│王秋菊所有之黑│簡銘辰共同意圖為自│
│    │月17日17│成年男子騎乘與被│色皮包1 個，內│己不法之所有，而搶│
│    │時10分許│告共同竊得之車牌│有白色SONY牌行│奪他人之動產，累犯│
│    │在新北市│號碼LE2-908 號機│動電話1 支（含│，處有期徒刑壹年陸│
│    │三峽區介│車搭載被告至左列│0000000000號門│月。              │
│    │壽路1 段│處所，由被告伸出│號晶片1 枚）、│                  │
│    │297號前 │左手搶奪王秋菊右│自然人憑證、身│                  │
│    │。      │手所持之黑色皮包│分證、合作金庫│                  │
│    │        │及紙袋各1 個，隨│銀行及三峽農會│                  │
│    │        │即逃離現場，搶奪│金融卡、遠東銀│                  │
│    │        │得手。          │行信用卡、悠遊│                  │
│    │        │                │卡各1 張、現金│                  │
│    │        │                │100 元、印鑑章│                  │
│    │        │                │1 枚、合作金庫│                  │
│    │        │                │銀行保管箱鑰匙│                  │
│    │        │                │等物，總價值約│                  │
│    │        │                │4,000元。     │                  │
├──┼────┼────────┼───────┼─────────┤
│四  │100 年2 │由綽號「阿成」之│無。          │簡銘辰共同意圖為自│
│    │月17日17│成年男子騎乘與被│              │己不法之所有，而搶│
│    │時13分許│告共同竊得之車牌│              │奪他人之動產，未遂│
│    │在新北市│號碼LE2-908 號機│              │，累犯，處有期徒刑│
│    │三峽區中│車搭載被告至左列│              │陸月。            │
│    │華路與光│處所，由被告伸出│              │                  │
│    │明路交會│左手搶奪陳柔諺右│              │                  │
│    │口。    │肩所背之咖啡色皮│              │                  │
│    │        │包，但僅造成該皮│              │                  │
│    │        │包損壞，未能搶奪│              │                  │
│    │        │得手，隨即逃離現│              │                  │
│    │        │場。            │              │                  │
├──┼────┼────────┼───────┼─────────┤
│五  │100 年2 │由綽號「阿成」之│無。          │簡銘辰共同意圖為自│
│    │月17日18│成年男子騎乘與被│              │己不法之所有，而搶│
│    │時25分許│告共同竊得之車牌│              │奪他人之動產，未遂│
│    │在新北市│號碼LE2-908 號機│              │，累犯，處有期徒刑│
│    │土城區裕│車搭載被告至左列│              │陸月。            │
│    │生路102 │處所，由被告伸手│              │                  │
│    │巷28號前│搶奪李依璇手提之│              │                  │
│    │（起訴書│皮包，但未能搶奪│              │                  │
│    │誤載為裕│得手，隨即逃離現│              │                  │
│    │生街，並│場。            │              │                  │
│    │漏載102 │                │              │                  │
│    │巷）    │                │              │                  │
└──┴────┴────────┴───────┴─────────┘